最高法院刑事判決　　　　　　一○○年度台上字第一○六四號
上　訴　人　台灣高等法院高雄分院檢察署檢察官
被　　　告　蔡英富原名蔡仁安.
上列上訴人因被告強制罪案件，不服台灣高等法院高雄分院中華
民國九十九年十二月七日第二審判決（九十九年度上訴字第一五
九六號，起訴案號：台灣高雄地方法院檢察署九十三年度偵字第
一八三七一號），提起上訴，本院判決如下：
    主  文
上訴駁回。
    理  由
按刑事訴訟法第三百七十七條規定，上訴於第三審法院，非以判
決違背法令為理由，不得為之。是提起第三審上訴，應以原判決
違背法令為理由，係屬法定要件。如果上訴理由書狀並未依據卷
內訴訟資料，具體指摘原判決不適用何種法則或如何適用不當，
或所指摘原判決違法情事，顯與法律規定得為第三審上訴理由之
違法情形，不相適合時，均應認其上訴為違背法律上之程式，予
以駁回。本件原判決撤銷第一審不當之判決，改判論處被告蔡英
富（原名蔡仁安）共同犯強制罪刑，已詳敘認定犯罪事實之依據
及憑以認定之理由，從形式上觀察，並無任何違背法令之處。查
公訴意旨以被告與劉萬健（通緝中）自民國九十年初至九十二年
八月間，夥同張正偉、鍾金虎、林淑惠、單湘中、簡秀庭、呂茂
祥等人（均另案審理），勾結經濟狀況不佳、需錢孔急之人，向
各保險公司投保醫療險，以詐領保險理賠金為常業，係有組織結
構，以犯罪為宗旨，具集團性、常習性及脅迫性或暴力性之犯罪
組織，該犯罪組織以劉萬健為首，簡秀庭擔任會計，單湘中負責
找遊民充當人頭被保險人，鍾金虎、林淑惠、張正偉負責帶人頭
被保險人赴醫院住院、手術或申請理賠，呂茂祥負責圍事，並指
使其手下張正偉及被告向保險公司以暴力恐嚇，強索理賠，因認
被告涉有刑法第三百零四條強制罪、第三百四十條常業詐欺罪及
組織犯罪條例第三條第一項後段之罪嫌等情。經原審審理結果，
認為被告僅於九十二年八月間受劉萬健指使，陪同被保險人徐月
雲赴國泰人壽保險股份有限公司（下稱國泰保險公司）強索理賠
一次，由被告在該公司營業廳以「幹你娘」辱罵理賠承辦人盧麗
玲，並大聲咆哮拍打辦公桌，致使盧麗玲等人心生畏懼，同意理
賠新台幣（下同）十萬六千元。嗣被告於理賠金每一萬元中抽取
一千元牟利，因而論處以刑法第三百零四條第一項之強制罪。並
敘明被告國小畢業，職業鐵工，腦筋單純，生性粗魯，受劉萬健
利用，僅為被保險人徐月雲出面向國泰保險公司強索理賠一次，
難認有參與常習性之犯罪組織；且被告既僅向國泰保險公司強索
理賠一次，對徐月雲事先如何投保，其投保內容及理賠條件均不
知情，亦非以犯詐欺罪為維生之事業。至被告本身雖亦曾向新光
人壽保險股份有限公司（下稱新光保險公司）投保醫療險，但其
確曾於九十二年六月十一日因急性闌尾炎住院開刀，有文雄醫院
診斷證明書在卷可稽，而其向新光保險公司申請理賠金額亦僅有
四千六百八十元，復有該公司高雄服務中心理賠申請書及帳單在
卷可考（第一審卷(二)第一三二、一三七、一三八頁），亦無證據
證明其有常業詐欺犯行。惟因公訴人認此等部分與前述有罪部分
有牽連犯裁判上一罪關係，爰不另為無罪之諭知，所為證據之取
捨及判斷，均無違經驗法則及論理法則，自不得指為違法。至於
被告雖曾自白：「受雇於劉萬健，薪水用抽成方式，以爭取到理
賠金一成為薪資……理賠金都由劉萬健拿走……所有事情都是劉
萬健指使我去做的……」等語。而劉萬健亦供承：「我使用的人
頭有被告等人……被告有一次陪人頭徐月雲去向保險公司爭取理
賠……」云云，但該等供述證據，僅能證明被告強制罪犯行，仍
不足以證明其有參與犯罪組織及犯常業詐欺罪嫌，原判決已詳敘
其得心證之理由，仍無調查未盡、理由欠備之違法。上訴意旨，
對於原判決究竟如何違背法令，並未依據卷內資料為具體之指摘
，徒執前詞，就原判決已詳為論斷及說明之事項，再為事實上之
爭辯，並對原審採證認事用法之職權行使，任意指摘，難謂已符
合首揭法定上訴要件，其上訴違背法律上之程式，應予駁回。
據上論結，應依刑事訴訟法第三百九十五條前段，判決如主文。
中    華    民    國  一○○  年    三    月    十    日
                      最高法院刑事第八庭
                          審判長法官  花  滿  堂  
                                法官  黃  正  興  
                                法官  洪  昌  宏  
                                法官  徐  昌  錦  
                                法官  王  聰  明  
本件正本證明與原本無異
                                      書  記  官  
中    華    民    國  一○○  年    三    月   十四   日
                                                      v